【裁判字號】    97,訴,106
【裁判日期】    970505
【裁判案由】    違反槍砲彈藥刀械管制條例
【裁判全文】
臺灣基隆地方法院刑事判決               97年度訴字第106號
公  訴  人  臺灣基隆地方法院檢察署檢察官
被      告  乙○○
選任辯護人  柯士斌律師
上列被告因違反槍砲彈藥刀械管制條例案件，經檢察官提起公訴
（96年度偵字第4117號），本院判決如下：
    主  文
乙○○未經許可，持有空氣槍，處有期徒刑壹年捌月，併科罰金
新臺幣貳萬元，罰金如易服勞役以新臺幣壹仟元折算壹日。緩刑
年。
扣案之空氣槍壹支（槍枝管制編號：0000000000號，含鋼瓶壹支
）沒收。
    事  實
一、乙○○明知未經許可不得持有具有殺傷力之空氣槍及子彈，
    竟於民國96年5 月間，在「基隆人的窩」網站認識綽號「阿
    坤」真實姓名年籍不詳男子，而於基隆火車站以新台幣（下
    同）12000 元購買空氣槍1 支（含鋼瓶1 支、鋼珠金屬彈丸
    約20至30顆），購買後即藏放於基隆市○○區○○街172 巷
    16號承葳工程行客廳之白色長櫃左上層，並曾持往基隆市暖
    東峽谷擊發，嗣96年7 月30日下午4 時40分許，經基隆市警
    察局第三分局持台灣基隆地方法院法官所核發之搜索票至承
    葳工程行執行搜索時當場於上開藏放位置扣得空氣槍1 支（
    含鋼瓶1 支）、鋼珠金屬彈丸3 顆，乙○○知悉後，自動前
    往基隆市警察局第三分局及臺灣基隆地方法院檢察署檢察官
    到案說明，經該署內勤檢察官訊畢當庭逮捕，始知上情。
二、案經臺灣基隆地方法院檢察署檢察官自動分案偵辦。
    理  由
一、上開事實，迭據被告於警、偵訊及本院審理時坦承不諱，並
    據證人張學良、童進興、薛祥敏證述及同案被告余福平、沈
    春雄供述在卷，並有扣案之上揭空氣槍1 支、鋼珠3 顆、扣
    押照片5 紙、基隆市政府警察局槍枝初步檢視報告表在卷可
    佐。而扣案被告所持有之空氣槍1 支，經送請內政部警政署
    刑事警察局以性能檢驗法、動能測試法鑑定結果，認送鑑空
    氣槍1 支（槍枝管制編號：0000000000號），係空氣槍，以
    中型高壓氣體鋼瓶內之氣體為發射動力，經測試結果，其發
    射彈丸單位面積動能為40焦耳／平方公分。依日本科學警察
    研究所之研究結果，彈丸單位面積動能達20焦耳╱平方公分
    ，則足以穿入人體皮肉層。是被告所持有之上揭空氣槍發射
    彈丸單位面積動能足以穿入人體皮肉層，具有殺傷力，此亦
    有內政部警政署刑事警察局96年9 月4 日刑鑑字第09601204
    97號槍彈鑑定書乙份附卷足憑，是本案事證已臻明確，被告
    犯行堪以認定，應依法論科。
二、論罪科刑：
  (一)按槍砲彈藥刀械管制條例第4 條所稱之槍砲、彈藥，依同條
    例第5 條之規定，非經中央主管機關許可，不得製造、販賣
    、運輸、轉讓、出租、出借、持有、寄藏或陳列。扣案之槍
    枝，既經鑑定係具殺傷力之空氣槍，屬槍砲彈藥刀械管制條
    例第4條第1項第1 款所規定之「空氣槍」。故核被告所為，
    係犯槍砲彈藥刀械管制條例第8 條第4 項之未經許可持有空
    氣槍罪。被告自96年5 月間取得上開空氣槍起，至96年7 月
    30日下午4 時40分許經警查獲時為止，其間之持有空氣槍之
    行為，均屬持有行為之繼續，應論以一罪。
  (二)被告所犯本案槍砲彈藥刀械管制條例第8 條第4 項未經許可
    持有空氣槍罪，法定刑為3 年以上、10年以下有期徒刑，併
    科新臺幣7 百萬元以下罰金之罪，惟本院念及被告持槍前後
    僅2 月餘期間，期間並無持以犯案或為其他不法惡行，綜核
    其犯案之動機、原因及當時環境，在客觀上足以引起一般人
    同情，認為被告犯罪情狀可堪憫恕，若處最低之法定刑猶嫌
    過重，故援引刑法第59條規定減輕其刑。
  (四)爰審酌被告品行，無故持有空氣槍，對社會治安具高度危害
    性，惟持有數量僅1 支，情節尚非重大，且犯後已坦承犯行
    態度尚佳等一切情狀，量處如主文所示之刑，就所處罰金刑
    部分並諭知易服勞役之折算標準。查被告從無前科紀錄，已
    如前述，其受此次罪刑之宣告當無再犯之虞，爰依刑法第74
    條第1 項第1 款之規定宣告緩刑3 年，以勵自新。
三、沒收部分：
    扣案之空氣槍1 支（槍枝管制編號：0000000000號，含鋼瓶
    1 支）為違禁物，應依刑法第38條第1 項第1 款規定諭知沒
    收。至扣案之鋼珠3 顆，並非槍砲彈藥刀械管制條例所列管
    之槍枝子彈或主要組成零件，並非違禁物，被告持之並無犯
    罪（詳後述），爰不宣告沒收。
四、不另為無罪之諭知部分：
  (一)公訴意旨另以：被告乙○○明知未經許可不得持有具有殺傷
    力之子彈，竟於民國96年5 月間，在「基隆人的窩」網站認
    識綽號「阿坤」真實姓名年籍不詳男子，而於基隆火車站購
    得鋼珠金屬彈丸約20至30顆，購買後即藏放於位於上址承葳
    工程行客廳之白色長櫃左上層，並曾持往基隆市暖東峽谷擊
    發，嗣96年7 月30日下午4 時40分許，經警據報到場而查獲
    上開鋼珠彈丸3 顆，因認被告涉犯槍砲彈藥刀械管制條例第
    12條第4 項未經許可持有子彈罪云云。
  (二)按犯罪事實應依證據認定之，無證據不得認定犯罪事實，又
    不能證明被告犯罪或其行為不罰者，應諭知無罪之判決，刑
    事訴訟法第154 條第2 項、第301 條第1 項分別定有明文。
    次按認定不利於被告之事實，須依積極證據，茍積極之證據
    本身存有瑕疵而不足為不利於被告事實之認定，即應為有利
    於被告之認定，更不必有何有利之證據，而此用以證明犯罪
    事實之證據，猶須於通常一般人均不至於有所懷疑，堪予確
    信其已臻真實者，始得據以為有罪之認定，倘其證明尚未達
    到此一程度，而有合理性之懷疑存在，致使無從為有罪之確
    信時，即應為無罪之判決，此有最高法院82年度台上字第16
    3 號判決、76年台上字第4986號、30年上字第816 號等判例
    意旨可資參照。
  (三)次按槍砲彈藥刀械管制條例所稱彈藥，依該條例第4 條第1
    項第2 款規定，係指同條項第1 款各式槍砲所使用之砲彈、
    子彈及其他具有殺傷力或破壞性之各類炸彈、爆裂物而言。
    故就其立法意旨言，若「子彈」未具殺傷力或破壞性者，即
    不屬該條例所列管之子彈甚明（最高法院94年度台上字第57
    16號判決意旨參照）。經查，本案被告所持有之鋼珠3 顆，
    本身並無殺傷力，是被告單純持有經射擊剩餘之該鋼珠3 顆
    之行為，自不成立槍砲彈藥刀械管制條例第12條第4 項之未
    經許可持有子彈罪，公訴人容有誤會。惟公訴人既認此部分
    與前開論罪科刑之未經許可持有空氣槍部分，係屬想像競合
    犯之裁判上一罪關係，本院爰不另為無罪之諭知，併此敘明
    。
據上論斷，應依刑事訴訟法第299 條第1 項前段、槍砲彈藥刀械
管制條例第8 條第4 項，刑法第11條前段、第42條第3 項、第59
條、第74條第1 項第1 款、第38條第1 項第1 款，判決如主文。
本案經檢察官甲○○到庭執行職務。
中    華    民    國    97    年    5     月    5     日
                  刑事第三庭審判長法    官  鄭景文
                                  法    官  鄭培麗
                                  法    官  黃永定
以上正本證明與原本無異。
如不服本判決應於收受本判決後10日內向本院提出上訴書狀，其
未敘述上訴理由者，並得於提起上訴後10日內向本院補提理由書
狀（均須按他造當事人之人數附繕本）「切勿逕送上級法院」。
中    華    民    國    97    年    5     月    5     日
                                  書 記 官  劉珍珍
附錄論罪法條：
槍砲彈藥刀械管制條例第8條第4項
Ⅳ未經許可，持有、寄藏或意圖販賣而陳列第1 項所列槍枝者，
  處3 年以上10年以下有期徒刑，併科新臺幣700 萬元以下罰金。


司法院資訊處製作；財團法人民間司法改革基金會備份。
